【裁判字號】    97,交抗,318
【裁判日期】    970620
【裁判案由】    聲明異議
【裁判全文】
臺灣高等法院高雄分院刑事裁定         97年度交抗字第318號
抗  告  人  交通部公路總局高雄區監理所
法定代理人  陳新彬
受 處 分人  甲○○
上列抗告人因受處分人違反道路交通管理處罰條例案件聲明異議
，不服臺灣高雄地方法院中華民國97年5 月27日裁定（97年度交
聲字第835 號），提起抗告，本院裁定如下：
    主  文
原裁定撤銷，發回臺灣高雄地方法院。
    理  由
一、本件抗告意旨略以：有關「一行為同時觸犯刑事法律及違反
    行政法上義務規定，經檢察官依刑事訴訟法第253 條之1 為
    緩起訴處分後，行政機關得否就該違反行政法上義務再處以
    行政罰」之事項，法務部行政罰法諮詢小組第一次會議紀錄
    「緩起訴者乃附條件的不起訴處分，亦即是不起訴的一種，
    此觀諸刑事訴訟法第256 條規定自明，既為不起訴即依不起
    訴處理。檢察官為緩起訴處分時依刑事訴訟法第253 條之2
    第1 項規定對被告所為之指示及課予之負擔，係一種特殊的
    處遇措施，並非刑罰。因此，刑事案件經檢察官為緩起訴處
    分確定後，宜視同不起訴處分確定，依刑政罰法第26條第2
    項規定，得依違反行政法上義務規定裁處之。」作成結論函
    釋，合先敘明。本案依鈞院96年度交抗字第177 號刑事裁定
    ，抗告人撤銷民國95年12月5 日掣開之裁決書處分，俟受處
    分人受緩起訴處分實質確定（即免於受刑事訴追）後，再逕
    行裁決本案，而受處分人並未受撤銷緩起訴另為刑事追訴處
    分，依上開法務部會議紀錄，緩起訴乃附條件的不起訴處分
    ，亦即是不起訴的一種，自應有行政罰法第26條第2 項規定
    之適用，抗告人據以裁處罰鍰部分，於法有據，謹請依法撤
    銷原裁定，更為適法之裁定云云。
二、按緩起訴處分於其緩起訴期間屆滿，且未經撤銷時，是否屬
    不起訴處分之一種，雖不無爭執；又於94年2 月5 日公布，
    並自95年2 月5 日施行之行政罰法第26條第1 項雖規定「一
    行為同時觸犯刑事法律及違反行政法上義務規定者，依刑事
    法律處罰之。但其行為應處以其他種類行政罰或得沒入之物
    而未經法院宣告沒收者，亦得裁處之」，但於94年12月28日
    修正公布，並自95年7 月1 日施行之道路交通管理處罰條例
    第35條第8 項則規定；「……前項（指有酒精濃度超過規定
    標準而駕駛車輛等情形）汽車駕駛人，經裁判確定處以罰金
    低於本條例第92條第3 項所訂最低罰鍰基準規定者，應依本
    條例裁決繳納不足最低罰鍰之部分。」，依其性質道路交通
    管理處罰條例第35條第8 項應為行政罰法第26條第1 項之特
    別規定。按被告所犯為死刑、無期徒刑或最輕本刑3 年以上
    有期徒刑以外之罪，檢察官參酌刑法第57條所列事項及公共
    利益之維護，認以緩起訴為適當者，得定1 年以上3 年以下
    之緩起訴期間為緩起訴處分（刑事訴訟法第253 條之1）。
    就要件而言，緩起訴基本上係認被告有犯罪嫌疑，而暫緩起
    訴，並得課被告予一定之負擔或指示（同法第253 條之2第1
    項），是緩起訴處分是一種刑事處罰。緩起訴之被告依檢察
    官緩起訴處分命令，向公益團體繳納捐款，係履行檢察官為
    緩起訴處分命令，性質上自屬於處分金，與罰金無異。則修
    正後道路交通管理處罰條例第35條第8 項所規定之罰金，解
    釋上自應包括依檢察官處分命令，而向公益團體繳納捐款在
    內，受處分人既依檢察官之緩起訴處分命令，向公益團體繳
    納捐款，即係履行檢察官為緩起訴處分命令，與受刑事處罰
    無異，本件受處分人於緩起訴處分案件，係經檢察官命其應
    立悔過書（已履行）及於緩起訴處分確定翌日起2 個月內向
    國庫支付新台幣（下同）2 萬元，並經職權聲請再議，由臺
    灣高等法院高雄分院檢察署於95年11月1 日駁回再議之聲請
    等情，業經原審依職權調閱上開緩起訴處分卷宗查明，並有
    上開緩起訴處分書、駁回再議處分書、繳款收據、舉發違反
    道路交通管理事件通知單各1 件在卷可參，惟因其酒精濃度
    達每公升0.78毫克，超過0.55毫克以上，依道路交通管理事
    件統一裁罰基準表，其最低裁罰基準即為4 萬9500元，是縱
    認緩起訴處分所加之條件，亦屬行政罰法第26條第1 項所稱
    之「刑事處罰」，惟依道路交通管理處罰條例第35條第8 項
    規定，原處分機關就受處分人已繳納之2 萬元以外之金額，
    似仍得加以裁罰，原裁定將原裁決書關於罰鍰部分全部予以
    撤銷，並為不罰之諭知，自有可議。
三、綜上所述，本件抗告為有理由，應由本院將原裁定撤銷，發
    回原審法院另為適法之裁定。
四、據上論結，應依道路交通案件處理辦法第26條，刑事訴訟法
    第413 條，裁定如主文。
中    華    民    國    97    年    6     月    20    日
                  刑事第九庭    審判長法  官  莊秋桃
                                      法  官  范惠瑩
                                      法  官  裕斗
以上正本證明與原本無異。
本裁定不得再抗告。
中    華    民    國    97    年    6     月    20    日
                                      書記官  張宗芳


司法院資訊處製作；財團法人民間司法改革基金會備份。
